【裁判字號】    92,易,836
【裁判日期】    920514
【裁判案由】    竊佔
【裁判全文】
臺灣高雄地方法院刑事判決              九十二年度易字第八三六號
    公  訴  人  臺灣高雄地方法院檢察署檢察官
    被      告  乙○○
    選任辯護人  王炯棻
                王錦堂  律師
右列被告因竊佔案件，經檢察官聲請刑事簡易判決處刑（九十一年度偵緝字第一０三
號），本院高雄簡易庭認不得適用刑事簡易程序，改按通常程序審理，本院判決如左
：
    主  文
乙○○無罪。
    理  由
一、本件公訴意旨略以：被告乙○○於民國八十五年十二月間，由麥瑞憲處取得土地
    座落於高雄市鼓山區柴山一０三之二號面積約二十五坪國有土地之佔有權後，明
    知柴山地區土地屬禁建地區，竟意圖為自己不法之利益，基於竊佔之意思，未經
    同意即擅自重新興建房屋，並將建築面積擴建至三十坪以供作居住之用，因認被
    告涉犯刑法第三百二十條第二項竊佔罪嫌。
二、訊據被告劉廷思堅詞否認右揭竊佔犯嫌，辯稱：座落高雄市鼓山區柴山一０三之
    二號房屋及基地（下稱：系爭房地），並非其所購買，乃係其兄長丙○○於八十
    五年間以其前妻林春金名義向甲○○所購買，且買受之初與現狀相符，並無再行
    增建之情事；而後因伊在八十六年間自美返台定居，暫無適當住所，伊兄長丙○○乃將系爭房地交付伊住居使用，伊自占有使用迄今亦無增建竊佔之情，乃因遭
    人檢舉，原承辦檢察官到場勘驗時，伊因知柴山地區屬軍事管制區，未經許可本
    不得興建居舍使用，所以才自行拆除無照之違建，但並非承認有竊佔之事實等語
    為辯。
三、按犯罪事實應依證據認定之，無證據不得推定其犯罪事實；又不能證明被告犯罪
    者，應諭知無罪之判決；刑事訴訟法第一百五十四條、第三百零一條第一項分別
    定有明文。又認定不利於被告之事實，須依積極證據，茍積極證據不足為不利於
    被告事實之認定時，即應為有利於被告之認定。更不必有何有利之證據，或證據
    不足以證明，自不能以推測或擬制之方法，為判決之基礎，最高法院著有三十年
    度上字第八一六號、四十年度台上字第八六號諸判例闡釋甚明。職故，「刑法第
    三百二十條第二項之竊佔罪，必須行為人基於竊佔之意圖為自己或第三人不法利
    益，將他人之不動產私擅佔據歸於自己或第三人之支配之下，而侵害他人之支配
    權者，始足相當；茍行為人無此意圖，蹤有客觀之占用行為，亦因缺乏主觀構成
    要件要素而不構成該罪」，台灣高等法院八十五年度上易字第三八０七號判決意
    旨可資參照。
四、經查：
（一）座落高雄市鼓山區柴山一０三之二號之房屋及其基地，乃前手甲○○世居所占
      有，但未辦土地所有權登記，嗣因國民政府遷台，柴山地區劃入軍事管制區，
      世居於此之住民雖能繼續居住占有，但非經申請許可不得增建新修房舍。而後
      甲○○因經濟因素乃於八十五年十二月三十一日將該系爭房舍及基地之使用權
      能，以新台幣（下同）一百萬元之價格讓售與被告之兄丙○○（當時係以丙○○之前妻林春金名義買受），承買範圍乃該柴山一０三之二號木造房屋所有權
      （未辦所有權保存登記）連同左側紅色斜線部分（如系爭不動產買賣契約書附
      圖所示）面績約二十五坪之基地使用權；而後因慮及停車問題，乃擴張及於屋
      前擋土牆，面積增加至三十坪，價金增加至一百二十萬元，以上締約過程，有
      被告提出之「不動產買賣契約書」及「增補條款」各一紙附卷可佐，並經本院
      傳証締約之出賣人甲○○，實際買受人丙○○詢明無訛結證在卷（分見於本院
      九十二年度簡字第六三六號卷九十二年三月二十六日訊問筆錄，及本件九十二
      年度易字第八三六號卷，九十二年四月三十日審理筆錄）。勾稽上述書証及人
      証供述，堪信被告所辯：系爭房地乃伊兄長丙○○買受等語應為事實核屬可採
      ，公訴人以被告係直接自麥某處取得系爭土地使用權，不無張冠李戴。
（二）次查，系爭房、地因位在柴山軍事管制區內，屬國有土地，甲○○僅有土地使
      用權能，就系爭柴山一０三之二號房屋，亦未辦理保存登記，故未經測量，僅
      簡略估算面積即完成買賣，並以交付占有做為履約公示，此為一般柴山地區土
      地使用權交易之特殊慣例，買主丙○○既係自甲○○處買受系爭房屋及基地使
      用權，且增購自房屋旁右側空地延展至屋前擋土牆往右伸長至土牆盡頭，使買
      受使用面積擴展至三十坪，自屬本於契約關係而得占有使用，並非無權占用，
      公訴意旨認被告將原先二十五坪面積竊佔擴張到三十坪云云，核亦與事實非合
      ；
（三）再被告係在八十六年間自美返台定居時，經其兄丙○○首肯，乃遷籍住居於系
      爭房屋迄今，此據該証人丙○○証述綦詳，被告所稱：其遷住迄今均未有任何
      興建更動現狀等語，應堪信實。被告既係承兄長美意在不詳締約底蘊下遷住使
      用，主觀上顯然欠缺意圖為自己或第三人所有之竊佔犯意，應甚灼然。縱其前
      手丙○○或甲○○在系爭土地上有何違章使用，概與被告無關。公訴人逕認被
      告有私築房舍竊佔國有土地之竊佔犯行；核亦非有積極証據佐憑其實。
五、綜上，本件公訴意旨指述被告觸犯竊佔罪嫌，尚乏積極証據足以佐証，此外復查
    無其他積極証據足証明被告犯罪，依法應諭知被告無罪之判決。
據上論斷，應依刑事訴訟法第四百五十二條、三百零一條第一項判決如主文。
本案經檢察官黃俊嘉到庭執行職務。
中    華    民    國    九十二    年       五       月        十四    日
                                  臺灣高雄地方法院刑事第五庭
                                      法  官  朱  盈  吉
右正本證明與原本無異。
如不服本判決，應於判決送達後十日內，向本院提出上訴狀。
                                      書記官  吳  金  霞
中    華    民    國    九十二    年       五       月        二十三    日


司法院資訊處製作；財團法人民間司法改革基金會備份。
